臺灣彰化地方法院民事裁定
110年度家訴聲字第2號
聲  請  人  吳麗美  
                      住○○市○區○○街000號          相  對  人  吳俊志    住○○市○區○○○路000號00樓之0
            李進義  


上列聲請人因與相對人等間返還遺產事件（本院110年家繼訴字4
0號），聲請許可為訴訟繫屬事實之登記，本院裁定如下：
    主  文
聲請人以新臺幣貳佰參拾玖萬肆仟伍佰元為相對人供擔保後，許
可就相對人所有如附表所示不動產為訴訟繫屬事實之登記。
    理  由
一、聲請意旨略以：按訴訟標的基於物權關係，且其權利或標的
    物之取得、設定、喪失或變更，依法應登記者，於事實審言
    詞辯論終結前，原告得聲請受訴法院以裁定許可為訴訟繫屬
    事實之登記，民事訴訟法第254條第5項定有明文。前開規定
    於民國106年6月14日修正公布，並自公布日施行。其修正理
    由謂：「原條文第五項規定旨在藉由將訴訟繫屬事實予以登
    記之公示方法，使第三人知悉訟爭情事，俾阻卻因信賴登記
    而善意取得，及避免確定判決效力所及之第三人受不測之損
    害。其所定得聲請發給已起訴證明之當事人，係指原告；其
    訴訟標的宜限於基於物權關係者，以免過度影響被告及第三
    人之權益。又辦理訴訟繫屬事實登記之標的，除為訴訟標的
    之權利外，或有需就其請求標的物為登記之情形。而是否許
    可為登記，對兩造權益有相當影響，法院應為較縝密之審查
    ，以裁定為准駁；其審查範圍及於事實認定，並得酌定擔保
    ，自僅得於事實審言詞辯論終結前為聲請，爰予修正明定。
    」合先敘明。查本案訴訟標的權利為訴請塗銷如附表所示二
    筆不動產所有權登記，又該不動產所有權之取得、設定、喪
    失或變更，應依法登記。茲為使本案訴訟進行中，欲受讓該
    不動產權利之第三人有知悉本案訴訟之存在，爰依民事訴訟
    法第254條第5項聲請許可如附表所示二筆不動產為訴訟繫屬
    事實登記之裁定，以利聲請人辦理訴訟繫屬之登記。
二、按訴訟標的基於物權關係，且其權利或標的物之取得、設定
    、喪失或變更，依法應登記者，於事實審言詞辯論終結前，
    原告得聲請受訴法院以裁定許可為訴訟繫屬事實之登記。前
    項聲請，應釋明本案請求。前項釋明如有不足，法院得定相
    當之擔保，命供擔保後為登記。其釋明完足者，亦同。第五
    項裁定應載明應受判決事項之聲明、訴訟標的及其原因事實
    ，由原告持向該管登記機關申請登記。106年6月14日修正公
    布民事訴訟法第254條第5項、第6項前段、第7項、第8項及
    第9項本文分別定有明文。
三、查聲請人本案起訴主張被繼承人吳秀銀所遺如附表所示之不
    動產，相對人持吳秀銀之遺囑將上開不動產以遺囑繼承為由
    分別登記予相對人二人，惟吳秀銀生前已有妄想症，並經診
    斷其精神狀況已惡化致疑有精神分裂症，其精神錯亂之情形
    已自然為無行為能力之人，因此其所立之遺囑應屬無效，故
    附表所示不動產應屬吳秀銀之遺產，由其全體繼承人繼承之
    ，爰依民法第767條第1項中段、第820條、第821條、第826
    條之1、第828條第2、3項、第1148條第1項前段、第1151條
    之規定，聲明請求：⒈相對人吳俊志應就被繼承人吳秀銀所
    遺坐落彰化縣○○市○○段○○○段000○00地號土地及其上同段建
    號3042建物，於民國109年7月20日以遺囑繼承為登記原因所
    為之所有權移轉登記予以塗銷。⒉相對人李進義應就被繼承
    人吳秀銀所遺坐落彰化縣○○市○○段○○○段000○00地號土地及
    其上同段建號3042建物，於109年12月21日以遺囑繼承為登
    記原因所為之所有權移轉登記予以塗銷。為使第三人知悉該
    訴訟情事，俾阻卻其因信賴登記而善意取得系爭房屋所有權
    ，及避免確定判決效力所及之第三人受不測之損害，爰請准
    就系爭不動產為訴訟繫屬事實之登記。
四、次查，聲請人主張基於物權關係，就取得、設定、喪失或變
    更依法應登記之系爭房屋，對相對人有前揭請求權等情，業
    據提出土地及建物謄本、吳秀銀診斷證明書、公證書及遺囑
    影本（見本案訴訟起訴狀附件），以為釋明之方法，惟該釋
    明尚有未足，爰依首開規定，命供擔保許可本件聲請。
五、又按法院定擔保金額而為許可訴訟繫屬事實登記之裁定者，
    該項擔保係備供相對人因不當登記所受損害之賠償，其數額
    應視個案情節，依標的物受登記後，相對人難以利用或處分
    該標的物所受之損害為衡量之標準。本院斟酌系爭不動產經
    訴訟繫屬登記後，有致處分不易，妨礙交換價值實現之虞。
    系爭不動產土地及建物之價額依原告起訴之主張為新台幣（
    下同）11,051,300元（土地面積114㎡×公告現值93,750元＋房
    屋核定價額363,800元＝11,051,300元），如因訴訟繫屬登記
    致不能實現，相對人可能遭受之損害，與同額金錢所受遲延
    利息損失相當。又依各級法院辦案期限實施要點所規定各審
    級辦案期限（即第1審1年4個月，第2審2年，第3審1年）估
    計為4年4個月（共計52個月），並以法定遲延利息利率即年
    息百分之5計算，故認聲請人應供擔保金2,394,500元（計算
    式：11,051,300×0.05×52 /12＝2,394,448）為適當。
六、本件聲請為有理由，爰裁定如主文。
中　　華　　民　　國　　110 　年　　10　　月　　30　　日
                      家事法庭  法　官　黃倩玲
以上正本係照原本作成。
如不服本裁定應於送達後10日內向本院提出抗告狀。
中　　華　　民　　國　　110 　年　　10 　 月　　30  　日
                                書記官　呂怡萱
附表：
編號 不動產 面積（平方公尺） 權利範圍 登記所有權人  １ 彰化縣○○市○○段○○○段000○00地號土地  144  各1/2   吳俊志 　李俊義  ２ 彰化縣○○市○○段○○○段0000○號房屋  243.573  各1/2   吳俊志 　李俊義